【裁判字號】    92,上訴,737
【裁判日期】    920813
【裁判案由】    違反槍砲彈藥刀械管制條例等
【裁判全文】
臺灣高等法院臺中分院刑事判決          民國九十二年度上訴字第七三七號
    上  訴  人
    即  被  告  甲○○
    被      告  丙○○
    共      同
    選任辯護人  陳益軒律師
                劉思顯律師
    被      告  辛○○
右上訴人等因殺人未遂等案件，不服臺灣臺中地方法院中華民國九十二年三月二十一
日第一審判決（民國九十二年度訴字第四二○號，起訴案號：臺灣臺中地方法院檢察
署民國九十一年度偵字第二四五三二號，九十二年度偵字第九一二號），提起上訴，
本院判決如左：
    主      文
原判決關於甲○○、丙○○部分（均除未經許可持有手槍外）及定執行刑暨辛○○部
分，均撤銷。
甲○○殺人未遂，處有期徒刑柒年；又對於公務員依法執行職務時，施強暴、處有期
徒刑捌月。
丙○○殺人未遂，處有期徒刑柒年；又對於公務員依法執行職務時，施強暴、處有期
徒刑柒月；又以脅迫使人行無義務之事，處有期徒刑伍月。
辛○○對於公務員依法執行職務時，施強暴，累犯，處有期徒刑陸月，如易科罰金，
以佰元折算壹日。
其他上訴駁回。
甲○○駁回部分所處如附表所示之刑與第二項所示之刑，應執行有期徒刑拾年貳月
，罰金新台幣貳拾萬元，罰金如易服勞役以罰金總額與陸個月之日數比例折算。扣案
之具殺傷力之以色列ＩＭＩ廠製DESERTEAGLE PISTOL型制式半自動九○手槍壹支（槍
號E04545，槍枝管制編號0000000000，含彈匣二個）、德國製Ｈ＆Ｋ廠製
USP型制式半自動九○手槍壹支（槍號00-000000，槍枝管制編號000000000
0，含彈匣一個）、制式九mm子彈貳拾肆顆、黑色手提袋壹只均沒收。
丙○○駁回部分所處如附表所示之刑與第三項所示之刑，應執行有期徒刑拾年肆月
，罰金新台幣貳拾萬元，罰金如易服勞役，以罰金總額與陸個月之日數比例折算。扣
案之具殺傷力之以色列ＩＭＩ廠製DESERTEAGLE PISTOL型制式半自動九○手槍壹支（
槍號E04545，槍枝管制編號0000000000，含彈匣二個）、德國製Ｈ＆Ｋ廠
製USP型制式半自動九○手槍壹支（槍號00-000000，槍枝管制編號00000000
00號，含彈匣一個）、制式９mm子彈貳拾肆顆、黑色手提袋壹只均沒收。
    事      實
一、甲○○（綽號老進）前於民國（下同）八十年間曾因犯殺人、槍砲等案件，經法
    院判處有期徒刑十三年確定，又於八十一年間因分別犯恐嚇、槍砲等案件，經法
    院先後判處有期徒刑二年、三月確定，嗣合併更定執行刑為有期徒刑十五年二月
    ，八十二年一月十一日送監執行後，於八十四年間復因涉嫌貪污治罪條例案件被
    提起公訴，經法院判處有期徒刑一年六月確定，接續執行，嗣於九十年二月七日
    因縮短刑期假釋出監，並付保護管束，假釋期間應至九十六年十二月十三日方行
    屆滿，現尚在假釋期間內。丙○○（綽號阿強）前於八十四年間曾因犯恐嚇取財
    罪，經法院判處有期徒刑十月確定，又於八十五年間因犯麻醉藥品、槍砲、藥事
    法等罪，經法院判處有期徒刑六年四月確定，嗣合併更定執行刑為有期徒刑七年
    ，八十五年七月十九日送監執行後，於八十五年間復因犯煙毒案件，經法院判處
    有期徒刑三年八月確定，接續執行，嗣於九十年四月廿七日因縮短刑期假釋出監
    ，並付保護管束，假釋期間應至九十五年十月十四日方行屆滿，現尚在假釋期間
    內。辛○○前於八十四年間曾因犯煙毒、麻醉藥品等案件，經法院判處有期徒刑
    二年一月確定，八十七年八月廿三日執行完畢。均仍不知悔改，復分別為左列之
    犯行。
  (一)、甲○○、丙○○二人先後假釋出監後，皆無固定之正當職業與收入，九十一年
      初，丙○○經友人介紹而認識甲○○，之後即常隨側於甲○○擔任其司機、保
      鑣，為甲○○服務，而成為甲○○之小弟。嗣自九十一年一月間起，甲○○除
      自身經營賭場外，亦經常出入他處職業賭場賭博，為防範他人搶奪其財物，乃
      於九十一年一月間某日夥同丙○○，在彰化縣二林鎮○○路一處加油站前，向
      真實姓名、年籍不詳，綽號「黑川」之成年男子相互借用，而未經許可，持有
      皆具有殺傷力之以色列ＩＭＩ廠製DESERTEAGLE PISTOL型制式半自動九○手槍
      一支（槍號E045 45，含彈匣二個）、德國製Ｈ＆Ｋ廠製USP型制式半自動九○
      手槍一支（槍號00- 000000，含彈匣一個）、制式９㎜圓頭彈（銅包衣彈頭）
      子彈四十餘顆等物（以一黑色手提袋盛裝，另有已擊發過之彈頭、彈殼各一顆
      ），甲○○、丙○○二人明知該批槍、彈具有殺傷力，係屬公告查禁之違禁物
      ，仍基於共同犯意連絡，未經許可而非法持有之，並交由丙○○負責以小包包
      裝置，另再放於一較大黑色背包內盛裝，隨身攜帶，以備供不時之需。
  (二)、九十一年十一月廿六日（起訴書誤為六日）晚上，甲○○、丙○○、乙○○（
      綽號芋粿）、許天德（綽號天德）與綽號「阿政」男子等數人，於彰化縣員林
      鎮某海產店宴飲後，大夥又齊至台中市○○路海派六店繼續飲酒作樂，當時丙○○駕駛車牌號碼Ｎ４─四二九八號銀色休旅車，搭載甲○○；乙○○搭乘「
      阿政」所駕駛之自小客車；許天德另行駕駛一部自小客車，席間，邀請黃漢鉛
      （綽號煙仔）、陳任邦（綽號阿邦）前來參加，嗣至翌（廿七）日凌晨二時左
      右，眾人皆已略有醉意（丙○○未飲酒），陳任邦復邀往台中市○○○路○段
      六四之四號「金錢豹酒店ＫＴＶ中港店（或稱金山酒店）」繼續飲酒作樂，凌
      晨二時十五分許，眾人陸續到達「金錢豹酒店ＫＴＶ中港店」，並進入四樓二
      ○五號包廂內消費（丙○○仍未飲酒），且招喚服務小姐盧慧如（花名寶琳）
      、庚○○（花名自由）、賴雅芳（花名安妮）、劉俋廷（花名克寧）等人坐檯
      陪侍，席間，辛○○因認識該包廂內之某些舊同事、客人，遂進入包廂內打招
      呼並招待酒菜。凌晨二時廿分許，乙○○得知黃漢鉛和己○○（綽號大頭忠）
      間曾有怨隙，有意藉此一歡宴機會居中調解，即電邀己○○自彰化縣和美鎮家
      中前來，己○○於凌晨二時五十分許到達並進入包廂內，發現除乙○○、黃漢
      鉛二人外，餘眾人皆非熟識，即入座於乙○○、甲○○之中間（面對電視螢幕
      之ㄇ字型右側；左手邊為乙○○，右手邊為甲○○），乙○○隨即充當黃漢鉛
      、己○○間之和事佬，約莫十分鐘許，乙○○、黃漢鉛等人因皆已有醉意，酒
      酣耳熱之際竟生口角磨擦，乙○○自恃身分而數落黃漢鉛數句並揚稱：「今天
      我死在台中也沒有關係」等語。詎甲○○當時已飲不少酒，但尚未至無知覺、
      無意識力、無自制判斷力之心神喪失或精神耗弱程度，得知己○○將要前來，
      心中早已不樂，此際聞言，一時憤起而另行萌生接續殺人之犯意，從座椅中起
      身往包廂中央跨出數步，即趁丙○○雙手握有二支手槍，站到電視機前，要護
      衛甲○○之際，甲○○即以殺人之犯意，順手從丙○○手中，拿取其中一支手
      槍，（甲○○持有德製制式九○手槍、丙○○尚持有以色列製制式九○手槍，
      二人所持手槍子彈均已上膛），甲○○轉身即持手槍朝乙○○、己○○方向不
      分親疏共接續射擊五發子彈，第一、二發先朝乙○○身軀射擊，其中一發擊中
      乙○○腹部，造成膀胱破裂、小腸穿孔、左股骨頸斷裂（未提告訴），流彈波
      及坐於乙○○左側之庚○○，其左腳掌及右臂部二處遭子彈所擊傷（未提告訴
      ），第三、四發續朝己○○射擊，其中一發擊中己○○腹部，子彈由腹部皮下
      貫穿至左大腿，另一發子彈彈頭碎片則擊中己○○之右手掌（未提告訴），丙○○見狀則仍手持以色列製制式九○手槍站立甲○○旁，眾人一陣錯諤，未幾
      ，紛紛奪門而去，甲○○、丙○○、辛○○三人首先在眾人半推半拉促擁之下
      ，步出包廂而去。乙○○、己○○二人在友人協助下前往台中市○○路榮民總
      醫院急救，始均倖免於死，庚○○則被送往台中市林新醫院救治，尚無大礙。
      該ＫＴＶ二○五號包廂內，嗣經警尋獲彈殼五個、彈頭二個、未爆子彈一顆，
  暨自己○○左大腿處取出彈頭碎片。
  (三)、台中市警察局第六分局刑事組小隊長曾鏘仁、偵查員何明憲、黃漢周、張崇錦
      、梁益芳五人，事先接獲線報稱：金錢豹酒店ＫＴＶ市政店，於九十一年九月
      間所發生槍擊案件之涉嫌人甲○○、丙○○於七日凌晨將前往金錢豹酒店ＫＴ
      Ｖ中港店。即前往埋伏於四樓二○五號包廂外走廊附近觀察，依法執行職務，
      嗣側聽得包廂內有爭執聲，繼又聽得四、五聲槍響，復見甲○○、丙○○、辛○○三人愴惶步出四樓二○五號包廂，且甲○○、丙○○手中仍各持有一把手
      槍，惟恐波及無辜，曾鏘仁當機決定，示意埋伏之眾警員尾隨甲○○、丙○○
      、辛○○進入電梯內，以便俟機將其等制服逮捕之。甲○○、丙○○、辛○○
      進入電梯後（進入電梯後，甲○○將手槍插藏於腰際，丙○○仍持有手槍中）
      ，曾鏘仁、梁益芳、張崇錦、黃漢周四人亦魚貫進入電梯內（何明憲因電梯內
      已十分擁擠而無法進入，遂在四樓電梯門口守候戒護），電梯門一關，曾鏘仁
      四名警員即重覆表明第六分局刑事組警員身分，曾鏘仁、黃漢周並出示警槍押
      控甲○○三人，甲○○並回問稱：你們是不是「蕭峰那一組的」，曾鏘仁回答
      稱：不是，我們是六分局三組等語，此際，甲○○即出手試圖奪取曾鏘仁、黃
      漢周手中警槍，丙○○亦即刻掏出手槍拒捕，槍口朝向張崇錦警員、擊錘已拉
      開，張崇錦見情勢危急乃以雙手握住丙○○手中之槍（右手握住槍管與擊錘之
      間，左手握住槍柄），丙○○才無從扣動板機擊發，辛○○亦出手協助丙○○
      要把槍支強行奪回，但因張崇錦握住甚緊而不遂，詎又轉念試圖去搶黃漢周手
      中警槍，但為黃漢周所查覺而閃避開來，雙方在電梯內此一狹隘空間中近身肉
      搏；約莫四十秒左右，電梯到達地下一樓而自動開啟門戶，丙○○乘勢往外一
      衝並強力拉奪槍支，張崇錦、辛○○、梁益芳、黃漢周均被牽動而失去重力往
      電梯外摔去，張崇錦右手虎口因而遭槍身瞄準器劃傷（未提告訴），只餘曾鏘
      仁、甲○○二人仍在電梯中，數秒後，電梯門又自動關閉上昇往四樓而去，甲○○、丙○○、辛○○等以此強暴方法，分別對於依法執行職務之曾鏘仁、黃
      漢周、張崇錦、梁益芳等四名員警為之，以妨害彼等執行逮捕之職務。
  (四)、丙○○到達地下室一樓電梯外時，乘張崇錦、梁益芳、黃漢周等三人摔倒於地
      ，尚未及起身之瞬間，頓然萌生殺人之犯意，一手拉住張崇錦之背心後衣領，
      口中並大罵：「幹．．．（三字經穢語），給你死」，近距離朝其頭部射擊一
      槍，經梁益芳用手撥開，且倉促間失卻準頭而未擊中，彈頭擊中牆壁後所成碎
      片反彈擊中黃漢周之左肩後背處成傷（未提告訴），丙○○見一槍未中，並未
      放開張崇錦之背心，槍口乃朝張崇錦之頭部瞄準射擊第二發，幸未擊發，丙○○方才轉身逃逸往停車場而去，奔逃過程中復朝背後追趕之警員張崇錦射擊二
      、三槍，張崇錦起身後旋即在後尾追並連開四槍反擊，其中一槍擊中丙○○之
      左背部，但因顧慮地形不明且丙○○手中持有手槍、電梯口仍有同仁黃漢周、
      梁益芳情形不明，不敢冒然追擊；丙○○趁隙沿著車道往地下二、三樓而去，
      嗣在地下三樓停車場發現泊車服務生壬○○，即另行起意持槍脅迫無駕車載送
      義務之壬○○駕車搭載其逃逸，壬○○因先前已聽聞槍聲大作，復見丙○○手
      中持有手槍，心中畏懼而莫敢不從，乃隨意駕駛客人所有車牌號碼不詳之賓士
      車一部搭載丙○○（丙○○係斜躺坐於右前座，手槍仍執持於手中，槍口方向
      朝壬○○），迅即逃逸至台中市○○路、青海路口處（下車時方才將手槍收藏
    於背包中），丙○○另改搭陳德利所駕駛之車牌號碼Ｎ７─四八七號營業小客
      車前往台中市○○○○街三五號友人蔡鳳錦住處向其求助，蔡鳳錦便共乘該部
      營業小客車將丙○○送往台中市○○路澄清醫院急救，丙○○在急診室將內有
      槍、彈之背包交予不知情之蔡鳳錦保管，旋被其後為趕至之警員賴志福、謝昔
      周發現該背包內有以色列製制式九○手槍一把（彈匣二個）、制式九○子彈廿
      五顆而扣獲。梁益芳往電梯外摔去而跌落於地時，造成右腿韌帶二條斷裂而無
      法起身，黃漢周於一出電梯即遭彈頭碎片擊中左肩後背處成傷，而辛○○往電
      梯外摔去而跌落於地，梁益芳、黃漢周二人負傷仍上前將之制服。
  (五)、曾鏘仁在電梯內原已壓制甲○○，詎於地下一樓電梯門關閉之際，目睹丙○○
      持槍對著張崇錦將要射擊，因救護同仁心切，遂把右手所持警槍換交左手，準
      備要對準丙○○，但電梯門隨即關上，甲○○乃乘勢掙脫壓制，並以強暴極力
      反抗要搶奪曾鏘仁握於左手之警槍，曾鏘仁見情況急迫只得朝甲○○腿部射擊
      二槍，惟因雙方當時拉扯動作激烈，第一槍乃擊中甲○○之胸腹部，另一槍則
      卡彈而未擊發；當電梯上昇至四樓而開啟時，恰有黃漢鉛正要離開而走進電梯
      ，因不明曾鏘仁之身分，誤以為兩人在爭執鬥毆，遂上前勸阻，曾鏘仁未予理
      會而指示守在四樓電梯口之何明憲將先行步出電梯之甲○○予以逮捕，其再步
      出電梯清理槍支內之卡彈，甲○○嗣由何明憲報請勤務中心支援之救護車戒護
      至台中市○○路澄清醫院急救，無生命危險。其後，復經員警逐層搜索地下停
      車場，而在Ｎ４─四二九八號自小客車內，又發現查扣制式九○子彈十三顆、
      已擊發之彈頭、彈殼各一個等物。
二、案經台中市警察局第六分局報請台灣台中地方法院檢察署檢察官偵辦，暨由台灣
    台中地方法院檢察署檢察官自動檢舉偵查起訴。
    理      由
甲、關於右開事實(一)被告甲○○、丙○○非法持有槍、彈部分：
一、右開此部分犯罪事實，業據上訴人即被告（下稱被告）於警訊、偵查時供認不諱
    ，復有扣案之前揭手槍（含彈匣）、子彈、彈頭、彈殼等附卷可稽。而扣案之被
    告丙○○所執持之手槍一把，係具有殺傷力之以色列ＩＭＩ廠製DESERT   EAGLE
    PISTOL型制式半自動九○手槍（槍號  E04545，含彈匣二個），另被告甲○○所
    執持之手槍一把，係具有殺傷力之德國製Ｈ＆Ｋ廠製 USP型制式半自動九○手槍
    （槍號 00-000000，含彈匣一個），子彈均為具有殺傷力之制式９㎜圓頭彈等情
    ，復有內政部警政署刑事警察局九十一年十一月廿八日刑鑑字第○九一○三一九
    六七六號槍彈鑑定書附卷可憑（見偵字第二四五三二號偵查卷一○二頁以下）。
    是被告二人之自白核與事實相符，應可認定。
二、被告甲○○於原審及本院審理時翻異前詞，否認非法持有槍、彈情事，即於原審
    時供稱：「該槍枝是向綽號黑川借用的。黑川到底有多少槍枝我不知道。槍枝曾
    經向黑川借用，我們的槍枝是互相借用，以前我持有部分已判刑確定。這二支槍
    枝是黑川的」，「是由丙○○向他借的，丙○○也向他拿過好多次，這次何時拿
    的槍枝我不知道」。「我不知道丙○○何時帶槍枝，都由丙○○決定，丙○○帶
    槍的目的，是為了防身用。我們拿槍枝是為了防身，預防去賭場被搶用。這二支
    槍都由丙○○在保管，也隨身帶。我都沒有拿過，是放在黑色背包」等語（見
    原審卷第四十一頁），於本院審理時亦供陳：「槍是被告丙○○向黑川借的，我
    不知道他借本案的這兩支槍、彈」（見本院卷第八六頁），被告丙○○於本院亦
    改供稱「槍是我的」。惟被告甲○○於警訊時已供稱：「扣案之槍、彈均是我本
    人所有，槍是我九十一年一月初某日，在彰化縣二林鎮○○路一處加油站前，向
    綽號「黑川」之男子處借得」等語，而被告丙○○於偵查初訊亦供稱：甲○○在
    十一月廿六日晚上帶的二支槍，是甲○○的，二支都是他的，子彈幾顆，我不清
    楚。」，足見被告甲○○於原審及本院翻異之詞，旨在事後圖卸刑責，被告丙○○事後變更前詞，無非在於由已獨擔刑責，迴護附和被告甲○○，均不足為憑。
三、綜上，被告甲○○、丙○○二人此部分共同未經許，非法持有制式手槍、子彈之
    事證已臻明確，犯行均堪以認定。
乙、關於右開事實(二)被告甲○○殺人未遂部分：
一、訊據被告甲○○否認有殺人未遂犯行，辯稱：當時乙○○與己○○說話很大聲，
    我站起來是要制止他們大聲講話，丙○○跑到我身邊，我即隨手搶過一支槍，另
    一支槍還在丙○○手中，以防止吳某開槍，我並有開槍，己○○、乙○○被何人
    槍擊，我不清楚云云。惟查：
  (一)、被告甲○○右開殺人未遂事實，業據被告甲○○於警訊供稱，伊向丙○○拿過
      一支槍，比向己○○說大家喝酒不要談不愉快的事，也有開槍射擊不諱（見偵
      字第二四五三二號偵查卷第二十五頁），被告丙○○於偵查時亦供稱：「甲○○在十一月二十六日晚上帶的二支槍，是甲○○的，二支都是他的，子彈幾顆
      我不清楚」。「當時我坐在甲○○的對面，甲○○坐在己○○的右手邊，可能
      是他們的談話讓甲○○覺得不高興，他就站起來，往中央走了幾步，他一站起
      來，二支手各拔出壹把槍，我看到就趕緊站起來要搶他的槍，結果我只搶到沙
      漠之鷹，後來就一片混亂，我只知道他是朝己○○方向開槍，開了幾槍，我不
      清楚，只知道開了好幾槍」（見他字卷第一四○頁），足見被告甲○○有持槍
      朝己○○、乙○○射擊無訛。
  (二)、被害人己○○於偵查時供稱：「當時我注意著左側，老進他站起來，當時我沒
      有注意到，後來他有罵髒話，並掏出槍，是金屬色的，他的槍從那裡拔出來的
      ，因為角度的問題，我不知道，他有向前跨出約二步，立刻就對著芋粿（即乙○○）開了二槍，第三槍是對著我打，我立刻就中槍」等語，另被害人乙○○
      於警訊偵查時亦為相同情節之陳述（見他字卷第九八頁、偵字第二四五三二號
      、偵查卷第四五頁）。至己○○於警訊雖稱，丙○○與甲○○均朝其開槍等語
      ，係屬誤認，與事實不符，併予說明。
  (三)、被告甲○○持有該槍彈後，一時憤起，而萌生接續殺人之犯意，從座椅中起身
      往包廂中央跨出數步，轉身即持手槍朝乙○○、己○○方向不分親疏共射擊五
      發子彈，第一、二發先朝乙○○身軀射擊，其中一發擊中乙○○腹部，造成膀
      胱破裂、小腸穿孔、左股骨頸斷裂，流彈波及坐於乙○○左側之庚○○，其左
      腳掌及右臂部二處遭子彈所擊傷，第三、四發續朝己○○射擊，其中一發擊中
      己○○腹部，子彈由腹部皮下貫穿至左大腿，造成下肢開放性傷口，另一發子
      彈彈頭碎片則擊中己○○之右手掌，此均有行政院國軍退除役官兵輔導委員會
      ，台中榮民總醫院開具之二份證明書附卷可證。（見同上偵查卷第七二、七三
      頁）。
  (四)、被告甲○○持制式手槍朝被害人己○○、乙○○之身體各射擊數槍，均擊中人
      體之重要部分腹部，足見被告甲○○有置被害人己○○、乙○○於死之故意。
二、綜上，被告甲○○此殺人未遂之事證亦已明確，其否認犯罪，為卸責之詞，不足
    採信，犯行亦堪認定。
丙、關於右開事實(三)被告甲○○、丙○○、辛○○妨害公務部分：
一、訊據被告甲○○、丙○○、辛○○均否認有妨害公務犯行，被告甲○○、丙○○
    均辯稱，不知曾鏘仁、梁益方、黃漢周、張崇錦等四人係執行職務之員警，彼等
    四人雖有表示六分局三組的，因彼等穿便服，故伊等不相信，無妨害公務之犯意
    等語，被告辛○○辯謂，伊在電梯內恐被槍擊中，僅係將靠近之槍枝以手撥開，
    並無與員警拉扯或搶奪其等槍枝情事，驚慌中亦未聽到員警說是六分局的人或刑
    警之情。惟查：
  (一)、右開妨害公務之事實，業據證人曾鏘仁、梁益方、黃漢周、張崇錦於原審分別
      指陳在卷，至核情節大致相符。即證人曾鏘仁證稱：「當天我們接獲線報，就
      跟著進去，就表明身分我們是三組，因他們上身都有槍，我們都很小心。他們
      一直說你們是否蕭峰，我說不是，我們是六分局三組。因為在走廊上看到甲○○身上有槍，插於腰際，他們三人先進去，後來我們四人接著進入電梯，我就
      要控制場面，就把槍指著甲○○，張崇錦就抓住丙○○的槍，把槍口朝向丙○○，那時，甲○○一直要拿槍出來。剛開始，沒有激烈反抗，但到地下室一樓
      時，他們五人摔到電梯外，電梯內只剩我、甲○○二人，因我從電梯口看見丙○○要對張崇錦開槍，張崇錦已跌倒在地上。我將右手的槍，從後面轉到左手
      ，準備對丙○○制止，但電梯馬上關上，來不及開槍。電梯門開，他即很激烈
      的來搶槍，當時有很多人。當時我的注意力都在甲○○身上，其他的我都沒有
      注意。地下一樓要上來時，我們有拉扯，後來因情況急迫，是要朝他的大腿射
      擊，但因被拉，槍枝才被拉上來，才擊中甲○○的胸腹部，第二發於要射擊時
      ，即發生卡彈，電梯到四樓打開後，恰有何明憲在電梯口，才將甲○○制服。
      甲○○中彈後，有要往外衝。何明憲控制住甲○○。我們當時有表明我們是六
      分局三組的，但他們都不相信。後來是把甲○○送到澄清醫院。我們警員有一
      位被跳彈打到，是何人開的槍我不知道」等語（見原審卷第一一四、一一五頁
      ）。證人梁益芳到庭結證稱：「當天我會合後，進入電梯。我們有表明，我們
      是六分局三組的。進入電梯內，曾鏘仁在我前面，有看到甲○○有拿槍，當時
      電梯內有七人之多」。「於電梯打開後，我摔出去，當時大家都在拉扯，我也
      是摔出去的。我只看到丙○○有靠近張崇錦，互相有拖拉，他有抓著張崇錦的
      背心」，因當時我是和辛○○扭打。在電梯內我只看到甲○○要搶我同事的槍
      ，我有去制止，後來電梯打開，我即摔出去。我只看到辛○○的手有伸出來，
      要搶黃漢周的警槍，但黃漢周一直抵抗」。「我有看到辛○○要幫丙○○把槍
      枝搶回來。我也有幫忙去擋辛○○的手，又看到辛○○轉身要搶黃漢周的槍，
      有去拉到黃漢周的手」（見原審卷第一一五、一一六頁）。證人黃漢周結證稱
      ：「電梯內他們三人（即甲○○、丙○○、辛○○）站在我前面，要控制他們
      的槍枝，我的槍枝拿的很高，我有叫他們不要輕舉妄動。甲○○、辛○○二人
      要伸手來搶我的槍。於電梯內我們有表明我們是警察。到地下室時，因丙○○
      先衝出去，張崇錦要搶丙○○的槍，所以人就跌出去。」（見原審卷第一一六
      頁）。證人張崇錦亦證稱：「辛○○要幫丙○○把槍枝搶回來，伊即幫忙去擋
      辛○○的手，又看到辛○○轉身要搶黃漢周的槍，有去拉黃漢周的手。」（見
      原審卷第一一七頁）。
  (二)、經原審於九十二年二月十四日勘驗，九十一年十一月二十七日在金錢豹ＫＴＶ
      酒店之電梯槍擊案發生經過為：錄影帶畫面是四分格，左上角有顯示電梯畫面
      ，由甲○○先進入，隨後另二名被告再進入，曾鏘仁等人隨後進入，走近甲○○的旁邊。電梯門關上後，由曾鏘仁先以手押住甲○○，雙方即開始拉扯，曾
      鏘仁有拿槍指著甲○○，雙方有拉扯，並有看見辛○○的手舉得很高的，到地
      下一樓後，電梯開啟，除曾鏘仁及甲○○後，其餘之人均摔到電梯門外，電梯
      關上後，甲○○即加大動作向曾鏘仁伸手要搶警槍，二人激烈拉扯，最後被曾
      鏘仁押住頭部而制服，到四樓後，黃漢鉛即進入，後來甲○○被何明憲制服逮
      捕。曾鏘仁最後離開電梯時，將地上的彈殼撿起。因錄音帶電梯內沒有錄音，
      雙方有何爭吵或何時表明身分、何時開槍，均無從知悉」。由現場電梯內錄影
      監視器所錄，電梯關上上昇後，甲○○即加大動作向曾鏘仁伸手要搶警槍，二
      人激烈拉扯，最後被曾鏘仁壓住頭部而制服，到四樓後，黃漢鉛即進入，後來
      甲○○被何明憲制服逮捕。此外，並有扣案之槍彈等物暨內政部警政署刑事警
      察局九十一年十一月廿八日刑鑑字第○九一○三一九六七六號槍彈鑑定書、「
      金錢豹酒店ＫＴＶ中港店」之錄影帶一捲（電梯內）及翻拍之照片六十幀、二
      ○五號包廂照片六幀與關係人位置圖等附卷可稽。由上足見被告甲○○、丙○○、辛○○等三人確有於員警曾鏘仁等四人進入電梯內持槍執行逮捕職務時，
      施以搶槍、拉扯之強暴，以妨害執行職務之行為。
  (三)、證人曾鏘仁、梁益芳、黃漢周、張崇錦四人於進入電梯內執行職務時，即重覆
      表示係「六分局三組（即刑事組）」的人員，被告甲○○並訊問是否「蕭峰」
      的那一組的等情，已據證人曾鏘仁等四人於偵查，原審分別陳明，亦為被告甲○○、丙○○所是認而「蕭峰」者，係指蕭孝峰，為臺中市警局少年隊組長，
      黑道均稱呼其為「蕭峰」者，亦據證人梁益芳於原審證述在卷（見原審卷第一
      一七頁），被告辛○○當時亦在電梯內，當亦可圍及曾鏘仁等表示彼等係執行
      職務之員警無異，是被告甲○○、丙○○、辛○○等三人所辯上開之情，為圖
      卸刑責之詞，均無可取。被告甲○○等三人此部分妨害公務之犯行，均堪認定
      。
  (四)、據被告辛○○於本院供稱，甲○○並無於電梯內將其所持有之槍枝掏出傳交給
      他，警員梁益芳亦無從其手中搶下槍枝等情，被告甲○○、丙○○於本院審理
      時，亦為相同之陳述，且參以上開原審所勘驗之現錄影帶電梯畫面顯示，亦無
      甲○○交槍予被告辛○○，且辛○○的手舉高高的，並無持槍情事及警員梁益
      芳從辛○○手中搶下槍枝之情，警員梁益芳於原審所證，其從被告辛○○手中
      搶下槍枝等情，核與實情不合，併予說明。
丁、關於右開事實(四)被告丙○○殺人未遂，脅迫使人行無義務事部分：
一、訊據被告丙○○坦承於右開時地開搶射擊，致警員黃漢周受傷，及命泊車之壬○○開車載送其逃逸等事實不諱，惟辯稱：
    電梯門一關，他們就高喊是三組的，伊不相信，因他們當時都穿便衣，沒有出示
    證件，而且從開槍至進電梯也只有六、七秒，就算報警也沒那麼快，大家僵在那
    裡，伊是自然反應把槍舉起來，就被他們捉住，也被他們用二、三把槍指著，在
    電梯內伊未扣板機，出電梯後伊開一槍是要嚇阻他們，是朝地上，在停車場的路
    上伊有再對著上方天花板開了幾槍，並無殺人的意思，當時伊雖帶槍，但在攔到
    泊車的小弟後，伊叫他隨便開一台車載伊離開，他說好，伊未強迫他、非妨害其
    自由云云。經查：
  (一)、被告丙○○右開殺人未遂之事實，已據證人梁益芳於原審證稱：於地下一樓電
      梯打開後，我摔出去，當時大家都在拉扯，我也是摔出去的。我只看到丙○○
      有靠近張崇錦，互相有拖拉，他有抓著張崇錦的背心」，「電梯門開後，張崇
      錦摔出去，丙○○當時拿槍向著張崇錦，因張崇錦跌倒在地，丙○○槍是指著
      張崇錦的位置開槍，後來就跑了，第二聲我就沒有看到丙○○是指著何人開槍
      ，只聽到聲音，因當時我是和辛○○扭打。」，「到地下室一樓門開後，張崇
      錦還沒有爬起來之前，丙○○就回身開了一槍，槍口確定是朝著我們三人的方
      向，並不是朝著地板，跳彈的碎片打到黃漢周左後肩部，後來張崇錦從後追，
      有聽到四、五聲的槍聲。於偵查庭所言都實在」。「已記不得丙○○開幾槍，
      我有看到第一槍，第二槍卡彈，第三、四槍躲在柱子和車輛旁，當時我是壓著
      辛○○，並不確定槍枝是否朝我們這邊射擊」。「當時電梯門打開後，張崇錦
      和丙○○在外面，我的位置位於中間。當時摔倒後我有聽到有人罵「幹。。。
      給你死」是何人罵的我沒有注意聽。張崇錦和丙○○確定是在我背後，丙○○
      開第一槍時我是站在他們的前面（即張崇錦和丙○○之中間形成一個三角關係
      ），第一槍是被我擋掉，才沒有打到張崇錦」等語（見原審卷第二七八、二七
      九頁）。證人黃漢周到庭結證稱：「到地下室時，因丙○○先衝出去，張崇錦
      要搶丙○○的槍，所以人就跌出去。丙○○的第一槍是針對張崇錦開槍的，不
      是對著旁邊或其他地方。我是在張崇錦的後面，張崇錦沒有被打到，子彈打到
牆壁，跳彈回來，碎片才打到我的左肩」（見原審卷第一一六頁）。由以上證
      人所述，被告丙○○確是向張崇錦開槍，且在逃跑時仍朝警員開槍。而持槍射
      擊可置人於死，被告丙○○持槍持續朝張崇錦射擊數槍，並喊叫「給你死」，
      其有殺人之故意與行為，至堪認定，所辯係朝地上及天花板開槍，係在嚇阻，
      無殺人之故意云云，顯不足採，又其未射中張崇錦，不發生殺人結果，仍應負
      殺人未遂罪責。
  (二)、被告丙○○右開脅迫壬○○開車載送之事實，已據被害人壬○○於原審證稱：
      「當天廿七日約凌晨三點多，我負責地下二樓出車，於聽到槍聲後，我才跑到
      地下三樓去，有三位泊車人員跑下去，我就跑到地下三樓，即看到一個人，說
      要車，他手上有拿槍，向我說「要車要車」，他說隨便一台都可以，我即拿一
      台車的鑰匙，當時是亂抓的，因很害怕。本來是另一台車，但因鎖上，我即在
      換一台賓士車，當時被告的手槍是放在胸口，我都不敢看他，我很害怕，我即
      開車，被告坐於右前座，我就一直開，都不敢看被告，我只記得上車時手上拿
      一把槍，出去後，我有向被告說，請他不要為難我，被告說載我離開即可，後
      來就到文心路、青海路口附近，被告就下車，改搭計程車。被告下車時，要我
      攔計程車，我有扶被告下車，我有看到被告背著包包」。「被告有叫我不要跑
      ，我有向被告說，我不會跑。計程車是我幫他攔的」。「被告是躺著，被告的
      槍枝是放在胸口，是何手拿槍枝我不知道，槍口是對著我這邊，是被告下車時
      ，我才知道被告有中槍，當時我確實很害怕，我只知道他背著一只黑色包包，
      我是很無辜的」等語屬實。（見原審卷第一一○、一一一頁），被告丙○○亦
      供承當時持有槍枝無訛，是被害人壬○○顯係受被告丙○○持槍脅迫，使其駕
      車載送逃逸，而行無義務之事甚明，被告丙○○所辯，係經壬○○同意開車載
      送固無可取，惟另辯以，係叫壬○○開車，非在於剝奪其行動自由，參諸壬○○上開所述，自屬可取，尚不能令負刑法第三百零二條第一項之剝奪行動自由
      罪，而屬犯刑法第三百零四條第一項之強制罪。
二、綜上，被告丙○○殺人未遂及強制罪之事證已明確，犯行亦堪認定。
戊、被告甲○○雖陸續在彰化縣員林鎮某海產店，臺中市海派六店、金錢豹ＫＴＶ中
    港店等處飲酒，有醉意，惟其尚能於乙○○、陳漢鉛口角時，起而持槍持續射
    殺己○○、乙○○於電梯中員警曾鏘仁等表明係六分局三組的員警時，尚能回問
    曾鏘仁等是否「蕭峰」的那一組，顯見被告行為時，尚未至無知覺，無意識力，
    無自制判斷力之心神喪失或精神耗弱程度。又被告甲○○於九十一年十二月三日
    接受警訊時，雖仍在澄清醫院加護病房接受治療，但製作訊問筆錄之戊○○於本
    院審理證稱：「是在加護病房內問的，當時甲○○沒有插管，他躺在病床上，我
    問他，他回答什麼我就寫什麼，他說話沒問題，沒有錄影，錄音好像有，回去查
    報」（按始終未查報有否錄音），被告甲○○縱使有如其於本院所陳：「我當時
    講話只有氣聲，發音不清楚，身體虛弱。」之情，於其接受警訊時，亦未達於意
    識不清醒不能應訊回答之程度，則被告甲○○之辯護人請求調取此警訊之錄音帶
    、錄影帶，已不可得，亦無必要，又另請求傳訊證人黃漢鉛、許天德、陳任邦、
    詹士正以查明己○○等遭搶擊情形，因事證已明確，亦核無必要，併此說明。
己、一、核被告甲○○所為，係犯槍砲彈藥刀械管制條例第七條第四項未經許可持有
        手槍罪、同條例第十二條第四項未經許可持有子彈罪（犯罪事實(一)）、刑法
        第二百七十一條第二項、第一項殺人未遂罪（犯罪事實(二)）、刑法第一百三
        十五條第一項對於公務員依法執行職務時施強暴罪（犯罪事實(三)）等罪。被
        告持有系爭槍彈之初，其目的是為防身，並非殺人，其事後另行起意持該槍
        彈用以殺人，依實務見解，認係數罪併罰關係（最高法院九十年度臺上字第
        一○三五號參照），公訴人認有方法結果牽連關係，尚有未洽，被告甲○○
        係以一行為，同時未經許可持有槍、彈，而觸犯二罪名，為想像競合犯，應
        從一重依槍砲彈藥刀械管制條例第七條第四項處斷。被告甲○○、與丙○○
        二人間就持有上開槍、彈部分，彼此間有犯意聯絡及行為分擔，均為共同正
        犯。又其所為殺人未遂行為，係在緊接之時間內，接續持同一把槍開槍殺人
        ，其係以一接續殺人（開槍射擊）行為，同時侵害數人生命、身體法益觸犯
        二殺人未遂罪名，為想像競合犯，應從一重處斷，公訴人認係連續犯，亦有
        未洽。被告甲○○所犯前開槍砲彈藥刀械管制條例第七條第四項之罪、刑法
        殺人未遂、妨害公務一罪計三罪間，犯意各別，行為互殊，為數罪，應予分
        論併罰。
    二、核被告丙○○所為，係犯槍砲彈藥刀械管制條例第七條第四項未經許可持有
        手槍罪、同條例第十二條第四項未經許可持有子彈罪（犯罪事實(一)）、刑法
        第二百七十一條第二項、第一項殺人未遂罪（犯罪事實(四)）、刑法第一百三
        十五條第一項對於公務員依法執行職務時施強暴罪（犯罪事實(三)）、刑法第
        三百零四條第一項強制罪（犯罪事實(四)）等罪，強制罪部分公訴人認係同法
        第三百零二條第一項之剝奪行動自由罪，起訴法條，尚有未洽，應予變更。
        被告丙○○持有系爭槍彈之初，其目的是為防身，並非殺人，其事後另行起
        意持該槍彈用以殺人，依實務見解，認係數罪併罰關係（最高法院九十年度
        臺上字第一○三五號參照），公訴人認有方法結果牽連關係，亦有不妥，被
        告丙○○係以一行為，同時未經許可持有槍、彈，而觸犯二罪名，為想像競
        合犯，應從一重依槍砲彈藥刀械管制條例第七條第四項處斷。又其係以一接
        續殺人（開槍射擊）行為，同時侵害張崇錦、及追捕警員梁益芳等三人生命
        、身體法益，觸犯三殺人未遂罪名，為想像競合犯，應從一重處斷。被告甲○○、丙○○二人關於所犯槍砲彈藥刀械管制條例犯行部分，具有犯意連絡
        與行為之分擔，均為共同正犯，又被告甲○○、丙○○二人已著手實施殺人
        之行為，而未遂，依刑法第二十六條前段之規定得按既遂犯之刑減輕之。被
        告丙○○所犯前開槍砲彈藥刀械管制條例第七條第四項之罪、刑法殺人未遂
        、妨害公務、強制等四罪間，犯意各別，行為互殊，應為數罪，自應予分論
        併罰。
    三、核被告辛○○所為，係犯刑法第一百三十五條第一項對於公務員依法執行職
        務時施強暴罪（犯罪事實(三)）。被告辛○○前於八十四年間曾因犯煙毒、麻
        醉藥品等案件，經法院判處有期徒刑二年一月確定，於八十七年八月廿三日
        執行完畢，有臺灣臺中地方法院檢察署刑案資料查註紀錄表、及臺灣高等法
        院被告全國前案紀錄表各一份附卷可按，其於五年內再犯本件有期徒刑之罪
        ，為累犯，應依依刑法第四十七條之規定，加重其刑。
庚、一、原審就被告甲○○、丙○○共同非經許可持有手槍部分，依槍砲彈藥刀械管
        制條例第七條第四項、第十二條第四項、刑法第十一條前段、第二十八條、
        第五十五條、第三十八條第一項第一款第二款、第四十二條第三項、罰金罰
        鍰提高標準條例第二條（漏引後二條，應予補正），審酌被告甲○○、丙○○等犯罪之動機、目的，均有如事實欄所示之犯罪紀錄，素行不佳，於警訊
        坦認犯行等一切情狀，量處如附表所示之刑，罰金部分諭知易服勞役之折算
        標準，扣案之制式九○手槍二把（詳如內政部警政署刑事警察局九十一年十
        一月廿八日刑鑑字第○九一○三一九六七六號槍彈鑑定書第一頁：「來文載
        示證物品名」之編號第一、二號）、制式九○子彈共四十顆（詳如前槍彈鑑
        定書第一頁：「來文載示證物品名」之編號第三、七號，經送鑑驗時試射十
        六顆）、彈殼八顆（詳如前槍彈鑑定書第一頁：「來文載示證物品名」之編
        號第四、五、八號，惟編號第四號實係彈頭之鉛心碎片）、彈頭二顆（詳如
        前槍彈鑑定書第一頁：「來文載示證物品名」之編號第六、九號，因編號第
        六─二號非係由扣案槍支所擊發，故應予扣除），除已試射，或擊發後之彈
        頭、碎片、已非違禁物，不予沒收外，其餘扣案之具殺傷力之以色列ＩＭＩ
        廠製DESERTEAGLE  PIST OL型制式半自動九○手槍壹支（槍號E04545，槍枝
        管制編號0000000000，含彈匣二個）、德國製Ｈ＆Ｋ廠製 USP型
        制式半自動九○手槍壹支（槍號 00-000000，槍枝管制編號0000000
        000，含彈匣一個）、制式９㎜子彈貳拾肆顆等物，均係屬違禁物，黑色
        手提袋壹只係被告甲○○所有供裝槍彈犯罪所用之物，均應依法併予宣告沒
        收。經核認事用法，均無違誤，量刑亦稱妥適，被告甲○○上訴否認此部犯
        罪，被告丙○○上訴以此部分係其單獨犯罪，各指摘原判決不當，為無理由
        ，均應將此部分之上訴，予以駁回。
    二、原審對於被告甲○○、丙○○（除上開上訴駁回部分外）部分及被告辛○○
        部分為科刑之判決，固非無見，惟查原判決：(一)被告甲○○所犯之殺人未遂
        罪及被告丙○○所犯殺人未遂，妨害公務罪與彼等共犯之非法持有槍、彈罪
        ，均屬各別獨立之犯罪，無方法結果牽連關係，而另於彼等所犯之殺人未遂
        ，妨害公務罪主文下，記載扣案之槍、彈等物沒收，均有不當。(二)被告丙○○係施強暴妨害公務，而主文記載施強暴、脅迫妨害公務，亦有不合。(三)被
        告丙○○脅迫壬○○使開車載送行無義務事，係犯刑法第三百零四條第一項
        之強制罪，而未變更起訴法條，仍依起訴之同法第三百零二條第一項之剝奪
        行動自由罪論處，亦有違誤。(四)被告辛○○未接受被告甲○○所交付之槍枝
        。嗣被警員梁益芳搶下，而認定有此情，其認定事實與實情不符。以上均有
        瑕疵，被告甲○○、丙○○、辛○○上訴否認此部分犯罪，各指摘原判決此
        部分不當，雖無可取，但原判決此部分既有上述可議之處，仍應予撤銷改判
        ，被告甲○○、丙○○部分，所定執行刑亦因而併予撤銷，審酌被告等犯罪
        之動機、目的、手段、否認犯行之犯後態度，被告甲○○、丙○○二人因細
        故，即持槍殺人，嚴重違反社會秩序，並有事實欄所示之前科，素行不佳，
        被告辛○○犯罪情節較輕微等一切情狀，分別量處如主文第二、三、四項所
        示之刑，辛○○部分並諭知易科罰金之折算標準。被告甲○○、丙○○二人
        併與上開駁回部分定執行刑如主文第六、七項所示之刑及就罰金部分，諭知
        易服勞役之折算標準。
辛、據上論斷，應依刑事訴訟法第三百六十八條、第三百六十九條第一項前段、第三
    百六十四條、第二百九十九條第一項前段、第三百條、刑法第二十八條、第二百
    七十一條第二項、第一項、第一百三十五條第一項、第三百零四條第一項、第二
    十六條前段、第五十五條、第四十一條第一項前段、第四十二條第三項、第四十
    七條、第五十一條第五款，罰金罰鍰提高標準條例第一條前段、第二條，判決如
    主文。
本案經檢察官丁○○到庭執行職務。
中      華      民      國    九十二     年      八       月    十三    日
                                   臺灣高等法院臺中分院刑事第一庭
                                         審判長法  官  陳  紀  綱
                                               法  官  方  艤  駐
                                               法  官  陳  登  源
右正本證明與原本無異。
「非法持有手槍、殺人未遂及檢察官對於強制罪部分得上訴，餘均不得上訴」
如不服本判決應於收受送達後十日內向本院提出上訴書狀，其未敘述上訴之理由者並
得於提起上訴後十日內向本院補提理由書（均須按他造當事人之人數附繕本）。
                                               書記官  林  明  冬
中      華      民      國    九十二     年      八       月    十四    日
所犯法條：
槍砲彈藥刀械管制條例第七條第四項
未經許可，持有、寄藏或意圖販賣而陳列第一項所列槍砲、彈藥者，處五年以上有期
徒刑，併科新台幣一千萬元以下罰金。
刑法第一百三十五條第一項
對於公務員依法執行職務時，施強暴脅迫者，處三年以下有期徒刑、拘役或三百元以
下罰金。
刑法第二百七十一條第一項、第二項
殺人者，處死刑、無期徒刑或十年以上有期徒刑。
前項之未遂犯罰之。
刑法第三百零四條第一項
以強暴脅迫使人行無義務之事或妨害人行使權利處三年以下有期徒刑，拘役或三百元
以下罰金。
附表
甲○○、丙○○共同未經許可，持有手槍，各處有期徒刑陸年，併科罰金新台幣貳拾
萬元，罰金部分，如易服勞役以罰金總額與陸個月之日數比例折算。扣案之具殺傷力
之以色列ＩＭＩ廠製DESERTEAGLE PISTOL型制式半自動九○手槍壹支（槍號E04545，
槍枝管制編號0000000000，含彈匣二個）、德國製Ｈ＆Ｋ廠製 USP型制式
半自動九○手槍壹支（槍號 00-000000，槍枝管制編號0000000000，含彈
匣一個）、制式９㎜子彈貳拾肆顆、黑色手提袋壹只均沒收。
                                                                        Ｆ


司法院資訊處製作；財團法人民間司法改革基金會備份。
